臺灣新北地方法院刑事判決　　　　　　110年度金訴字第619號
公　訴　人　臺灣新北地方檢察署檢察官
被　　　告　陳俊仁




上列被告因違反洗錢防制法等案件，經檢察官提起公訴（110 年
度偵字第24198號、第24203號），本院判決如下：
    主  文
本件免訴。
    理  由
一、公訴意旨略以：陳俊仁於不詳時間、地點加入以林彥亨（其
    涉犯詐欺之部分，由檢察官另行簽分偵辦）所屬之詐欺集團
    ，擔任「取簿手」及「車手」等工作。陳俊仁意圖為自己不
    法所有，與詐欺集團成員共同基於以網際網路犯詐欺取財及
    掩飾隱匿詐欺取財犯罪所得去向犯意聯絡，先由陳俊仁向其
    不知情之胞兄陳政宏（涉犯幫助詐欺之部分，由檢察官另為
    不起訴處分）收取附表編號2 「匯入帳戶」欄所示帳戶之金
    融卡、密碼，及向不知情之友人邱郁玫（涉犯幫助詐欺之部
    分，由檢察官另為不起訴處分）收取附表編號1 「匯入帳戶
    」欄所示帳戶之帳號後，隨即將上開等物交付給林彥亨。詐
    欺集團成員取得上開資訊後，復由詐欺集團成員向附表「告
    訴人」欄所示之人，於附表「詐欺手法」欄所示時間，以該
    欄位所示之方式施用詐術，致告訴人陷於錯誤而分別於附表
    「匯款時間」欄所示時間、匯款附表「匯款金額」欄所示之
    金額至附表「匯入帳戶」欄所示由詐欺集團所掌控之帳戶。
    嗣陳俊仁指示不知情之邱郁玫代為提領，不知情之邱郁玫遂
    依照指示於附表編號1 「提領時間」欄所示之時間，代為提
    領附表編號1「匯入帳戶」欄所示帳戶之附表編號1「提領金
    額」欄所示詐欺款項，提領後將該筆款項交付給陳俊仁，陳
    俊仁轉交給林彥亨；另詐欺集團成員於附表編號2 「提領時
    間」欄所示之時間，持附表編號2 「匯入帳戶」欄所示帳戶
    之金融卡，提領如附表編號2 「提領金額」欄所示詐欺款項
    。因認被告就此部分犯行涉犯刑法第339條之4第1項第3款之
    共同以網際網路犯詐欺取財罪、洗錢防制法第14條第1 項之
    洗錢罪等語。
二、按案件曾經判決確定者，應諭知免訴判決，且得不經言詞辯
    論為之，刑事訴訟法第302 條第1 款、第307 條分別定有明
    文。而刑事訴訟法第302條第1款規定，案件曾經判決確定者
    ，應為免訴之判決，係以同一案件，已經法院為實體上之確
    定判決，該被告應否受刑事制裁，既因前次判決而確定，不
    能更為其他有罪或無罪之實體上裁判，此項原則，關於實質
    上一罪或裁判上一罪（如連續犯、牽連犯、想像競合犯），
    其一部事實已經判決確定者，對於構成一罪之其他部分，亦
    均應適用，此種事實係因審判不可分之關係在審理事實之法
    院，就全部犯罪事實，依刑事訴訟法第267 條規定，本應予
    以審判，故其確定判決之既判力自應及於全部之犯罪事實（
    最高法院32年上字第2578號判例、49年台非字第20號判例、
    60年台非字第77號判例意旨參照）。
三、經查：
  ㈠被告於民國109年5月14日19時15分前不久許，在不詳地點，
    以電話及通訊軟體LINE與邱郁玫聯繫，佯以友人要匯款給自
    己，需向邱郁玫借用帳戶領款為由，向邱郁玫借用帳戶，邱
    郁玫不疑有他，因而將附表編號1 「匯入帳戶」欄所示帳戶
    之帳號資訊告知予被告，並答應代為領款，被告即將附表編
    號1 「匯入帳戶」欄所示帳戶之帳號資訊透露予本案詐欺集
    團不詳成員。而本案詐欺集團不詳成員於109年5月14日前，
    先以通訊軟體LINE與告訴人洪敬閎聯繫，佯以投資可獲利為
    由，要求告訴人依指示匯款，告訴人因而陷於錯誤，於109
    年5月14日20時13分許，匯款新臺幣（下同）1萬元至附表編
    號1 「匯入帳戶」欄所示帳戶。隨後被告向邱郁玫偽稱友人
    已匯款至附表編號1 「匯入帳戶」欄所示帳戶，且其仍需帳
    戶提款，不知情之邱郁玫遂於同日自附表編號1 「匯入帳戶
    」欄所示帳戶領款總計6萬6,000元（包含告訴人上開所匯入
    1 萬元）後交與陳俊仁，陳俊仁再將上開6萬6,000元款項交
    付給不詳之人之犯罪事實，業經臺灣新北地方檢察署檢察官
    以109年度偵字第34613號向本院提起公訴，經本院於110年9
    月2日以110年度易字第474號判決判處有期徒刑2月，如易科
    罰金，以1,000元折算1日（另共同犯詐欺取財罪，判處有期
    徒刑3 月，經判決應執行有期徒刑4月），於110年10月12日
    確定（下稱前案），此有臺灣高等法院被告前案紀錄表、本
    院110年度易字第474號刑事判決及本院公務電話紀錄表各1
    份在卷可稽，故被告此部分犯行業經判決確定，至為明確。
  ㈡查告訴人洪敬閎於警詢時證稱：我於109年5月7日在INSTAGR
    AM看見「宅經濟發威2020在家輕鬆月入30萬」之廣告後，與
    LINE ID「gunrosee 」加為好友，跟我說可以於網站「趨勢
    中心」操作下單壓大小而獲利，但先在網站儲值金額，我於
    109年5月14日20時13分許、109年5月16日21時10分許分別匯
    款1 萬元、2萬5,000元至對方指定之附表編號1、2「匯入帳
    戶」欄所示帳戶等語（見偵字第24198 號卷第23至24頁），
    並有如附表證據資料欄2、3所示告訴人報案所提供資料及交
    易明細表為佐。觀諸本件起訴書所載犯罪事實與前案犯罪事
    實所載被告、被害人、詐欺方式（均係佯以投資可獲利為由
    ）相同，僅告訴人遭詐欺後匯款之金融帳戶、匯款時間及被
    告提領詐欺款項（包含利用不知情之邱郁玫代為提領款項）
    之時間，本件起訴書較前案判決增加附表編號2 部分之金額
    ，惟加重詐欺取財罪係侵害個人財產法益之犯罪，其罪數計
    算，應依被害人數決定，本件告訴人洪敬閎係遭同一詐欺集
    團以同一投資名義施用詐術後陷於錯誤，而依指示於109年5
    月14日、同年月16日接續匯款至詐欺集團提供之不同金融帳
    戶，縱令被告有向不知情之邱郁玫、陳政宏分別收取附表編
    號1、2「匯入帳戶」欄所示帳戶及分次提領不同帳戶內詐欺
    所得款項之情事，惟被告依指示分別於不同帳戶提領之款項
    既均屬同一被害人所有，則被告被訴本案犯罪事實與前案犯
    罪事實，屬於同一案件無訛，前案判決既已確定，本案附表
    所示加重詐欺取財、洗錢之犯行，自為前案判決確定效力所
    及，揆諸前揭說明，本件爰不經言詞辯論，逕為免訴判決之
    諭知。
據上論斷，依刑事訴訟法第302 條第1 款、第307 條，判決如主
文。
中    華    民    國   110    年    11   月     18    日
                    刑事第十七庭審判長法  官  陳正偉
                                      法  官  趙悅伶
                                      法  官  黃俊雯
以上正本證明與原本無異。
如不服本判決，應於判決送達後20日內敘明上訴理由，向本院提
出上訴狀（應附繕本），上訴於臺灣高等法院。其未敘述上訴理
由者，應於上訴期間屆滿後20日內向本院補提理由書「切勿逕送
上級法院」。
                                      書記官  楊玉寧
中    華    民    國   110    年    11   月     18    日
　
附表：
┌─┬───┬─────────┬──────┬─────┬────────┬─────┬────┬────┬───┬─────────┐
│編│告訴人│詐欺手法          │匯款時間    │匯款金額  │匯入帳戶        │提領時間  │提領金額│提領地點│提領人│證據資料          │
│號│      │                  │            │（新臺幣）│                │          │（新臺幣│        │      │                  │
│  │      │                  │            │          │                │          │）      │        │      │                  │
├─┼───┼─────────┼──────┼─────┼────────┼─────┼────┼────┼───┼─────────┤
│1 │洪敬閎│詐欺集團成員於民國│109年5月14日│1萬元     │邱郁玫申設之台新│109年5月14│5萬6,000│依卷內資│不知情│1.洪敬閎於警詢之證│
│  │（起訴│109年5月間，先在通│20時13分許  │          │商業銀行帳號2005│日21時13分│元      │料無從認│之邱郁│  述（偵字第24198 │
│  │書誤載│訊軟體刊登「宅經濟│（起訴書漏載│          │0000000000號帳戶│許        │（該次提│定      │玫    │  號卷第23至24頁）│
│  │為洪敬│發威2020在家輕鬆月│匯款時間，應│          │                │          │領金額中│        │      │2.臺中市政府警察局│
│  │閔，應│入30萬元」之投資廣│予補充）    │          │                │          │，僅其中│        │      │  清水分局明秀派出│
│  │予更正│告誘騙洪敬閎注意，│            │          │                │          │1 萬元為│        │      │  所陳報單、受理各│
│  │）    │並對洪敬閎佯以投資│            │          │                │          │洪敬閎之│        │      │  類案件紀錄表、受│
│  │      │可獲利為由，要求洪│            │          │                │          │匯款）  │        │      │  理刑事案件報案三│
│  │      │敬閎匯款，洪敬閎因│            │          │                │          │        │        │      │  聯單、受理詐騙帳│
│  │      │而陷於錯誤進行匯款│            │          │                │          │        │        │      │  戶通報警示簡便格│
│  │      │。                │            │          │                │          │        │        │      │  式表、金融機構聯│
├─┤      │                  ├──────┼─────┼────────┼─────┼────┼────┼───┤  防機制通報單、內│
│2 │      │                  │109年5月16日│2萬5,000元│陳政宏申設之中華│109年5月16│2萬元   │依卷內資│詐欺集│  政部警政署反詐騙│
│  │      │                  │21時10分許  │          │郵政股份有限公司│日21時17分│        │料無從認│團不詳│  諮詢專線紀錄表、│
│  │      │                  │（起訴書漏載│          │帳號000000000000│許        │        │定      │成員  │  洪敬閎與詐欺集團│
│  │      │                  │匯款時間，應│          │56號帳戶        ├─────┼────┤        │      │  成員之LINE對話紀│
│  │      │                  │予補充）    │          │                │109年5月16│4,000元 │        │      │  錄翻拍照片、「趨│
│  │      │                  │            │          │                │日21時18分│        │        │      │  勢中心」網頁截圖│
│  │      │                  │            │          │                │許        │        │        │      │  、中國信託銀行自│
│  │      │                  │            │          │                ├─────┼────┤        │      │  動櫃員機交易明細│
│  │      │                  │            │          │                │109年5月16│900元   │        │      │  表2 紙、合作金庫│
│  │      │                  │            │          │                │日22時9 分│（起訴書│        │      │  銀行存款存摺影本│
│  │      │                  │            │          │                │許        │誤載為「│        │      │  （偵字第24198 號│
│  │      │                  │            │          │                │          │2萬5,000│        │      │  卷第25至41、53至│
│  │      │                  │            │          │                │          │元」，應│        │      │  57頁）          │
│  │      │                  │            │          │                │          │予更正、│        │      │3.台新商業銀行帳號│
│  │      │                  │            │          │                │          │補充如上│        │      │  00000000000000號│
│  │      │                  │            │          │                │          │）      │        │      │  帳戶之開戶資料與│
│  │      │                  │            │          │                │          │        │        │      │  交易明細、中華郵│
│  │      │                  │            │          │                │          │        │        │      │  政股份有限公司10│
│  │      │                  │            │          │                │          │        │        │      │  9年7月31日儲字第│
│  │      │                  │            │          │                │          │        │        │      │  0000000000號函暨│
│  │      │                  │            │          │                │          │        │        │      │  檢附帳號00000000│
│  │      │                  │            │          │                │          │        │        │      │  000000號帳戶之客│
│  │      │                  │            │          │                │          │        │        │      │  戶資料與交易明細│
│  │      │                  │            │          │                │          │        │        │      │  （偵字第24198 號│
│  │      │                  │            │          │                │          │        │        │      │  卷第43至52頁、偵│
│  │      │                  │            │          │                │          │        │        │      │  字第24203 號卷第│
│  │      │                  │            │          │                │          │        │        │      │  37至43頁）      │
│  │      │                  │            │          │                │          │        │        │      │                  │
└─┴───┴─────────┴──────┴─────┴────────┴─────┴────┴────┴───┴─────────┘